【裁判字號】    92,上訴,964
【裁判日期】    920715
【裁判案由】    強盜
【裁判全文】
臺灣高等法院臺中分院刑事判決                    九十二年度上訴字第九六四號
    上  訴  人
    即  被  告  乙○○
    指定辯護人  本院公設辯護人  甲○○
右上訴人因強盜案件，不服臺灣南投地方法院九十一年度訴字第六九六號中華民國九
十二年四月十五日第一審判決（起訴案號：臺灣南投地方法院檢察署九十一年度偵字
第二九○○號），提起上訴，本院判決如左：
    主  文
上訴駁回。
    事  實
一、乙○○於民國八十四年間，曾犯有盜匪、強盜、竊盜、恐嚇、搶奪等多項前科，
    分經臺灣臺中地方法院判處盜匪罪有期徒刑四年四月、竊盜罪有期徒刑八月、恐
    嚇罪有期徒刑四月，應執行有期徒刑四年十月；本院判處盜匪罪有期徒刑七年二
    月、強盜罪有期徒刑五年二月、搶奪罪有期徒刑七月，應執行有期徒刑九年確定
    ，嗣上揭案件於八十四年八月五日起接續執行，於九十年四月四日假釋出獄，假
    釋期滿日期為九十七年六月二十二日。其於假釋期間，又於九十、九十一年間，
    因竊盜案件，分經臺灣南投地方法院判處有期徒刑十月、一年確定，嗣其假釋經
    撤銷，現仍執行殘刑中（非累犯）。詎乙○○竟不知悔改，復與戊○○（業經臺
    灣南投地方法院以九十一年度訴字第四五三號判處有期徒刑五年確定）共同基於
    意圖為自己不法所有之犯意聯絡，於九十一年六月十二日凌晨三時許，由乙○○
    騎乘戊○○之兄所有之車牌號碼為ＳＱＲ─九六三號機車，搭載戊○○，二人均
    頭戴安全帽，戊○○另以毛巾一條覆蓋面目，共至南投縣埔里鎮○○路一○八一
    號「全家便利商店」前，以乙○○騎車在外等候負責接應、戊○○入內行搶之方
    式，推由戊○○持其所有、鐵質連柄長約二十八公分、客觀上可供兇器使用之柴
    刀一把，進入上開便利商店中，將柴刀指向店員丁○○之臉部（相距約二十公分
    ），嚇令丁○○將收銀機內之財物交出，以此脅迫之方式，至使丁○○不能抗拒
    ，丁○○因而將收銀機之現金新臺幣（下同）一千一百五十元交付予戊○○。戊○○得手後，迅即奔出前開便利商店，並喊「快跑」，由在外接應之乙○○騎乘
    機車搭載離去。嗣由於該段期間南投縣埔里地區搶案頻傳，警方早已在臨近埋伏
    ，見狀並聽聞丁○○呼喊搶劫，立即展開追緝，並利用乙○○誤將機車騎入死巷
    之機會，在南投縣埔里鎮○○路與大城路口當場逮捕戊○○，並扣得戊○○所有
    供強盜所用之安全帽一頂、柴刀一把、毛巾一條及現金一千一百五十元（已發還
    ），乙○○則趁隙逃逸，並於逃跑之際將其所有供強盜所用之安全帽一頂丟棄（
    已滅失）。嗣警方仍依戊○○之供述，循線查獲上情。
二、案經南投縣警察局仁愛分局報請臺灣南投地方法院檢察署檢察官偵查起訴。
    理  由
一、訊據上訴人即被告乙○○，就其於前開時地，騎乘車牌號碼ＳＱＲ─九六三號機
    車，夥同戊○○，共至南投縣埔里鎮○○路一○八一號「全家便利商店」前，由
    戊○○進入便利商店內，迨戊○○自該店奔逃而出，其隨即搭載戊○○離去等情
    ，於偵、審中供承不諱，惟矢口否認有強盜犯行，辯稱：伊是不知情的情況下和
    戊○○犯案的，伊不知戊○○要去犯案，當天半夜伊的海洛因藥癮發作，伊就打
    電話給戊○○，請他騎機車載伊去找藥頭，會在便利商店前停車，是戊○○叫伊
    停車，說他要去買東西，伊不知道戊○○是要去搶劫，伊沒有看到戊○○攜帶柴
    刀，後來戊○○出來後手上有拿柴刀，說他是搶錢，伊聽完後，就沿小巷騎機車
    快跑，後來警察就追趕過來，伊跑到一條死巷，順手把安全帽丟掉云云。惟查：
    (一)被告於警詢時供認：我和戊○○於九十一年六月十二日凌晨三時許，經戊○○
      提議到埔里鎮○○路一○八一號「全家超商」搶劫，由我騎乘戊○○ＳＱＲ－
      九六三號輕型機車後載戊○○，到達「全家超商」前，由戊○○持刀進入「全
      家超商」內行搶，而我在「全家超商」邊等候，負責接應，戊○○入內行搶約
      一分鐘許，即跑向我，並叫我「快跑」，我立即發動機車載戊○○逃逸，此時
      後方即有一部自小客車由後追來，我和戊○○往埔里市區○○路○巷道）出中
      山路往市區逃跑，到中山路三段國泰人壽大樓邊轉入巷內時，方知死巷，我立
      即將機車丟棄逃跑，而戊○○因摔倒，被警方捕獲等語（見九十一年度偵字第
      二九○○號偵查卷第十、十一頁），核與共犯戊○○於九十一年六月十二日之
      警詢時供稱：於今九十一年六月十二日凌晨三時許，在埔里鎮○○路一○八一
      號「全家便利商店」，與不詳年籍男子綽號「宏文」，他騎機車在外接應，而
      我持柴刀進入行搶，而進入超商，我命男店員不要動，打開收銀機，柴刀指向
      男店員，隨即搶走收銀機內新臺幣一千一百五十元後，與在外接應「宏文」騎
      機車逃逸，而警察一路追逐至中山路與大城路口時將我逮捕，而「宏文」則逃
      逸：：：我是十二日零時四十五分，打電話0000000000號給「宏文
      」，問他要不要賺錢，他說好，隨後一時四十五分，我就到埔里鎮○○路○○
      路之龍門天下公寓大樓找他，我就騎機車載他，邊騎邊討論搶那一家超商，而
      「宏文」提議搶埔里「崎下超商」，而我說「崎下超商」那邊危險一點，就提
      議搶埔里鎮○○路一○八一號「全家便利商店」，而在埔里鎮○○路與大城路
      口，我倆提議二人進入行搶，但「宏文」又說不要，他要在外面接應，我進入
      行搶，這樣動作比較快等語（見同上偵查卷第二一及二二頁反面）。互核被告
      與共犯戊○○上揭警詢所供情節相符，被告雖於偵查、原審暨本院審理時均否
      認事先知悉及參與戊○○上揭行搶犯行，並辯以其警詢時藥癮發作頭腦不清楚
      云云，然被告直承其於警訊時警察並未對彼刑求，而其所供如何經由戊○○提
      議行搶、行搶過程二人如何分工及行搶後如何逃逸等情甚詳，復與戊○○所供
      情節相符，難認該警詢筆錄有何不實之處。至共犯戊○○於九十一年六月二十
      七日警詢筆錄時雖改稱：是我自己要去搶超商的云云；及於本院審理時證稱：
      進去超商行搶是伊個人之事，那天被告約伊出來是去拿海洛因，並沒有談及其
      他事，伊只有叫他停車而已，他便把機車停下來，伊便進去行搶了云云。然稽
      之據被告於偵查、原審中供稱是戊○○打電話給伊等語（見同上偵查卷第二九
      頁、原審卷第四二頁），惟於本院訊問時改稱：當天半夜伊的海洛因藥癮發作
      ，就打電話給戊○○，請他騎機車到伊埔里鎮○○路二四六巷八號之一載伊等
      語（見本院卷第三五頁），所供已有前後不符之情，亦與共犯戊○○於警詢時
      所證係由其打電話給被告問要不要賺錢等語（見同上偵查卷第二二頁反面）不
      符。次查共犯戊○○用以遮蔽其面目所使用之毛巾，與一般人尋常使用之毛巾
      相同，長約七十四公分，寬約三十二公分，僅在中間挖二個洞以便眼睛觀看，
      業經原審院勘驗明確，有勘驗筆錄可佐（見原審卷第一四二、一四三頁），查
      上揭毛巾並未有鬆緊帶或布條以便綑綁束縛，依其構造，事前若未包覆妥當，
      行搶之際不免有鬆脫之虞，而被告自承：戊○○自伊機車停妥，隨即跑入前開
  便利商店中，中間沒有任何停留等語（參原審卷第一四二頁），可知戊○○早
      在到達該便利商店之前，即已使用毛巾遮蔽面目，則其進入便利商店所為何事
      ，被告當無不知之理。再查共犯戊○○持以行搶之柴刀一把，連柄長約二十八
      公分，刀刃長約十九公分，刀身最寬部分約四公分等情，據原審勘驗屬實，有
      勘驗筆錄在卷可參（參原審卷第八七頁），依其長度、寬度觀之，苟拿在手上
      ，因其體積不少，當甚易察覺，茲由共犯戊○○於警詢時坦認其乃持柴刀進入
      行搶等情，及被告上揭所供當時戊○○在被告停車後，未停留之情形下，即進
      入便利商店行搶，被告竟謂當時沒有看見戊○○攜帶柴刀云云，顯難置信。復
      參以被告自承於共犯戊○○行搶出來後，見戊○○手上拿有柴刀，經戊○○告
      知搶錢，即騎車搭載戊○○沿小巷快速逃逸，並順手將其所有之安全帽丟掉等
      情（見本院卷第三五頁），顯然被告確有於戊○○行搶後在外接應情事，始能
      快速反應搭載戊○○逃離現場。茲以攜帶刀械強劫罪責甚重，應為多次犯有盜
      匪、強盜、搶奪等案件之被告所知悉，苟如被告所辯，對於戊○○行搶一事事
      先不知情，則該強盜與其無關，被告初聽聞戊○○提及搶錢後，反應必定非常
      驚慌失措，甚至極欲撇清，何致竟甘冒被誤認為同夥之危險，而願意配合戊○○突然間之提議，不加思索即搭載戊○○逃逸之理，且戊○○苟在未與被告謀
      議下即下手行搶，如遇突發狀況或遭追緝情形，因被告之不知情，顯會增加被
      逮獲之危險，共犯戊○○亦無需冒此危險而選擇與不知情之被告一同騎車外出
      時下手行搶，此均顯與一般常理不符。綜上，足認被告確有與戊○○共同強盜
      之犯意，其事後所辯事先不知戊○○欲行搶云云，顯係事後卸責之詞；至共犯
      戊○○附合被告所辯，改稱未事先與被告謀議即要被告停車自行下車行搶云云
      ，亦係事後維護被告之詞，均不足採信。
    (二)至原審指定辯護人雖為被告辯稱：證人丁○○所任職之「全家便利商店」，年
      前亦遭搶劫，內部因而裝設監視設備並採取減少櫃檯現金額度之措施，該便利
      商店並與保險公司簽有契約，如有損失亦可獲致理賠，再加以警方即在附近埋
      伏，是戊○○行搶之際，丁○○應未至不能抗拒之程度云云。惟查，「施用強
      暴脅迫使人不能抗拒而為奪取，即應成立強盜之罪。至所謂強暴脅迫手段，祇
      須抑壓被害人之抗拒，足以喪失其意思自由為已足，縱令被害人實際並無抗拒
      行為，仍於強盜罪之成立，不生影響。」此有最高法院二十年度非字第八四號
      判例可資參照。本件扣案之共犯戊○○所持有之柴刀，連柄長約二十八公分，
      刀刃長約十九公分，刀身為鐵質，最寬部分約四公分，刀柄為木質，刀身彎曲
      、前端尖銳生鏽，業經原審勘驗明確，而共犯戊○○以前開柴刀指向丁○○之
      際，距其臉部僅有二十公分，亦經丁○○於原審證述綦詳（見原審卷第八三頁
      ），是戊○○所使用之脅迫手段，顯已抑壓丁○○之抗拒，使其喪失意思自由
      ，參諸前揭判例，其行為即與強盜之行為相當，原審指定辯護人所辯，尚非可
      取。本件事證明確，被告犯行堪以認定，應予依法論科。
二、按本件扣案之柴刀，連柄長約二十八公分，刀刃長約十九公分，刀身為鐵質，最
    寬部分約四公分，刀柄為木質，刀身彎曲、前端尖銳生鏽等情，詳如前述，對人
    之生命、身體顯足構成威脅，堪認可供兇器使用。被告乙○○夥同戊○○，攜帶
    兇器，以脅迫至使不能抗拒，而使他人交付其物，核被告所為，係犯刑法第三百
    三十條第一項之加重強盜罪。其與戊○○之間，互有犯意聯絡及行為分擔，均為
    共同正犯。次查，被告雖有盜匪、強盜、竊盜、恐嚇、搶奪等多項前科，然經接
    續執行後，於九十年四月四日假釋出獄，假釋期滿日期為九十七年六月二十二日
    ，嗣其假釋經撤銷，現仍執行殘刑中，有臺灣高等法院被告全國前案紀錄表、臺
    灣南投地方法院檢察署刑案資料查註紀錄表可按，其所犯前案既未經執行完畢，
    檢察官誤認其為累犯，容有未洽，附此敘明。原審經審理之結果，認被告罪證明
    確，因而適用刑事訴訟法第二百九十九條第一項前段，刑法第二十八條、第三百
    三十條第一項、第三十八條第一項第二款等規定，並審酌被告(一)前有盜匪、竊盜
    、恐嚇、搶奪等多項前科，素行不端（參前述紀錄表）；(二)犯罪之動機及強盜時
    所使用之手段（持柴刀搶劫便利商店）；(三)所得財物之價值（一千一百五十元）
    、(四)於強盜過程在外接應，參與程度較低；(五)犯罪矢口否認，態度不佳等一切情
    狀，量處有期徒刑七年六月，並說明扣案安全帽一頂、柴刀一把、毛巾一條，係
    共犯戊○○所有供強盜所用之物，應依刑法第三十八條第一項第二款宣告沒收；
    至被告所使用之安全帽一頂，雖係其所有供強盜行為所使用，然並未扣案，被告
    復稱：該頂安全帽伊於躲避警方追緝，逃跑之際已先行丟棄等語（見原審卷第一
    四一頁、本院卷第三八頁），衡情被告應無再回案發現場附近撿拾之理，應已滅
    失，爰不另為沒收之諭知。經核其認事用法尚無違誤，量刑亦屬允當，被告提起
    上訴，並無證據提出，空口否認上開犯罪，自難採信，其上訴為無理由，應予駁
    回。
據上論斷，應依刑事訴訟法第三百六十八條，判決如主文。
本案經檢察官丙○○到庭執行職務
中      華      民      國      九十二      年      七    月    十五    日
                                   臺灣高等法院臺中分院刑事第六庭
                                         審判長法  官  李  文  雄
                                               法  官  邱  顯  祥
                                               法  官  陳  秀  
右正本證明與原本無異。
如不服本判決應於收受送達後十日內向本院提出上訴書狀，其未敘述上訴之理由者並
得於提起上訴後十日內向本院補提理由書（均須按他造當事人之人數附繕本）。
                                               書記官  黃  禎  祥
中      華      民      國    九十二     年      七       月    十六    日
附錄本案論罪科刑法條全文：
中華民國刑法第三百三十條：
 (加重強盜罪)
犯強盜罪而有第三百二十一條第一項各款情形之一者，處七年以上有期徒刑。
前項之未遂犯罰之。
                                                                        Ｆ


司法院資訊處製作；財團法人民間司法改革基金會備份。
